最高法院刑事判決　　　　　　一○○年度台上字第七○三○號
上　訴　人　台灣高等法院檢察署檢察官　
被　　　告　吳○○
選任辯護人　林鈺雄律師
　　　　　　劉哲睿律師
上列上訴人因被告妨害性自主案件，不服台灣高等法院中華民國
九十九年十一月二十三日第二審判決（九十九年度上訴字第五六
二號，起訴案號：台灣板橋地方法院檢察署九十七年度偵字第九
二○四號），提起上訴，本院判決如下：
    主  文
上訴駁回。
    理  由
按刑事訴訟法第三百七十七條規定，上訴於第三審法院，非以判
決違背法令為理由，不得為之。是提起第三審上訴，應以原判決
違背法令為理由，係屬法定要件。如果上訴理由書狀並未依據卷
內訴訟資料，具體指摘原判決不適用何種法則或如何適用不當，
或所指摘原判決違法情事，顯與法律規定得為第三審上訴理由之
違法情形，不相適合時，均應認其上訴為違背法律上之程式，予
以駁回。本件原判決撤銷第一審不當之科刑判決，改判諭知被告
吳○○無罪，已綜合全部卷證資料，逐一斟酌論斷，詳敘其無從
形成被告有罪判決之心證理由，從形式上觀察，並無違背法令之
情形存在。按認定犯罪事實所憑之證據，雖不以直接證據為限，
間接證據亦包括在內，然無論直接或間接證據，其為訴訟上之證
明，須於通常一般之人均不致於有所懷疑，而得確信其為真實之
程度者，始得據之為有罪之認定，倘其證明尚未達到此一程度，
而有合理性懷疑之存在時，事實審法院復已就其心證上理由予以
闡述，敘明其如何無從為有罪之確信，因而為無罪之判決者，亦
不得以自己片面之觀點，遽指其為違法。原判決以公訴意旨略稱
：被告與未滿十四歲Ａ童之母親（下稱Ａ母；Ａ童出生於民國○
○年十一月；Ａ童、Ａ母之姓名均詳卷）相識。被告見Ａ母因工
作無力顧及Ａ童，且Ａ童年幼無知，竟基於對未滿十四歲女子強
制性交之犯意，於○十○年七月八日前某日，在Ａ童位於○○縣
○○鄉（現為○○市○○區）之住處及被告位於同鄉○○○街之
住處（住址均詳卷），違反Ａ童之意願，以手指、舌頭及性器官
插入Ａ童之性器官而強制性交得逞數次。復承前犯意，以幫忙Ａ
童洗澡為由，於○十○年七月八日，將Ａ童帶往同鄉○○路一○
○號之「○○鄉民眾服務社」洗澡，以手指插入Ａ童之性器官而
強制性交得逞。嗣因見Ａ童不斷表示下體疼痛，擔憂犯行暴露，
並於得知Ａ童亦曾遭Ａ母之男友林○○及林○○之兄林○○性侵
後，為圖掩飾前開犯行，旋於○十○年七月九日報警指稱Ａ童遭
林○○、林○○兄弟二人性侵害；迄檢察官及法院於林○○案訊
問Ａ童時，始發覺上情，因認被告涉犯刑法第二百二十二條第一
項、第二款對未滿十四歲女子強制性交罪嫌。無非以被告於警詢
、偵查中之陳述，證人Ａ童、Ａ母、Ａ童之外婆（下稱Ｂ女）、
社工楊○○、吳○甲於偵查中之證述、驗傷診斷書、台北縣政府
家庭暴力暨性侵害防制中心出具之兒童保護案件緊急暨繼續安置
法庭報告書及心理諮商摘要報告、內政部警政署刑事警察局（下
稱刑事局）○十○年十一月二十三日及九十七年五月二日函、中
央健康保險局○十○年十二月二十日函、長庚醫院○○分院九十
七年一月九日、台北榮民總醫院九十七年一月十八日函等為論據
。然Ａ童就被告對其性侵，以及Ａ母就其聽聞Ａ童告知遭被告性
侵或看見被告對Ａ童性侵，於警詢或偵、審中固有所指述。Ｂ女
亦於第一審證稱：被告欺負Ａ童一次，當時我在我家門外坐，Ａ
童在屋內，大門關起來，被告也在屋內；後來被告出來時，拉鍊
沒有拉上，生殖器官外露，我就跟被告說拉鍊要拉起來；被告有
帶Ａ童去洗澡，兩個鐘頭沒有回來等語。惟有關○十○年七月八
日前某日部分，被告究有幾次犯行？行為之時間、地點、強制性
交之方式為何等主要情節，Ａ童、Ａ母及Ｂ女之證述，或前後不
一，或不相契合。而○十○年七月八日部分，Ａ母是否目擊、被
告是否有碰觸Ａ童的身體、發生地點、被告幫Ａ童洗澡時是否會
痛等情，Ａ童及Ａ母之證述，同有前後不一或與證人楊○○陳述
不符情形。Ａ童、Ａ母之證述，真實性可疑。且Ａ童於第一次警
詢時僅指稱遭林○○、林○○二人欺負；其後遭安置時，始由Ａ
母向社工提及被告亦曾對Ａ童性侵。Ａ童於偵、審中對被告之不
利證言，是否可採，亦有疑義。至Ａ童於○十○年七月九日就醫
之驗傷診斷書雖記載：處女膜裂傷（新鮮傷口）等語。但Ａ童於
前一日遭林○○強制性交乙情，已經本院判決確定（本院按：林
○○不服原審法院之有罪判決，提起第三審上訴，惟因未敘述理
由，經本院依法駁回），Ａ童處女膜裂傷，未必可認係被告所造
成。況本案係起源前述林○○案，若被告於○十○年七月八日曾
對Ａ童不軌，豈敢去警局舉發？茲檢察官所提之證據，既不足為
被告有罪之積極證明，所指之證明方法，復無從說服法院以形式
被告有罪之確切心證，自不能僅以上述顯有瑕疵之證述，據以推
測作為裁判基礎，因而諭知被告無罪等情。所為證據之取捨及判
斷，核無不合。其餘刑事局之函文，係該局未能對被告為測謊鑑
定之說明；中央健康保險局、長庚醫院○○分院及台北榮民總醫
院之函文，則僅係被告就醫之紀錄，均與被告是否有被訴犯行之
判斷無直接關連，亦有各該函文可徵。檢察官上訴意旨以：Ａ童
因智能不足，於警詢或偵、審中之證述或有零落不一及誤會情形
，然此應屬正常現象；且Ａ童之證述前後雖稍有不符，然其對被
告以冷水幫其洗澡，並以手指摸陰部之證述情節大致相符；Ａ童
對其遭被告侵害之過程，亦可以表演表達，何能稱其真實性可疑
，原判決尚有違經驗法則之處云云。核係就原判決已詳為論斷及
說明之事項，再為事實上之爭辯，並對原審採證認事之職權行使
，任意指摘，難謂符合首揭法定上訴要件。其餘上訴意旨對於原
判決究竟如何違背法令，亦未依卷內資料為具體之指摘，同非適
法之上訴理由。依上說明，檢察官之上訴違背法律上之程式，應
予駁回。
據上論結，應依刑事訴訟法第三百九十五條前段，判決如主文。
中    華    民    國  一○○  年   十二   月   十五   日
                      最高法院刑事第十一庭
                          審判長法官  黃  正  興  
                                法官  林  瑞  斌  
                                法官  陳  春  秋  
                                法官  謝  靜  恒  
                                法官  沈  揚  仁  
本件正本證明與原本無異
                                      書  記  官  
中    華    民    國  一○○  年   十二   月   二十   日
                                                      Q